臺灣高等法院民事判決　　　　　　　　 96年度再易字第149號
再審原告　　乙○○
　　　　　　　　　　　　號
再審被告　　甲○○
上列當事人間排除侵害等事件，再審原告對於中華民國96年8月
21日本院95年度上易字第721號確定判決提起再審，本院判決如
下：
    主  文
再審之訴駁回。
再審訴訟費用由再審原告負擔。
    事  實  及  理  由
一、本院95年度再易字第721號判決（下稱確定判決）係不得上
    訴第三審事件，該判決於96年8月30日送達再審原告（本院
    前審卷第217頁），再審原告於96年9月21日起訴未逾30日之
    法定不變期間。且再審原告於再審起訴狀已表明：(一)當事人
    及法定代理人；(二)聲明不服之判決及提起再審之訴之陳述；
    (三)應於如何程度廢棄原判決及就本案如何判決之聲明；(四)以
    民事訴訟法第496條第1項第1款為再審理由，並遵守不變期
    間之證據，有再審原告之民事再審起訴狀附卷可憑。是再審
    原告提起再審之訴，程序上合法，本院應進而審究再審原告
    起訴是否合於民事訴訟法第496條第1項第1款之再審事由。
二、再審原告起訴主張：
  (一)再審原告已陳明為洪樹聰之占有輔助人，並非為自己之利益
    而占有系爭土地，僅係受洪樹聰之指示管理系爭土地，洪樹
    聰才是占有人。再審原告於確定判決中已否認協議書之真正
    ，再審原告不曾簽署協議書，亦未交付新臺幣80萬元予洪樹
    聰，確定判決以再審原告未舉證證明協議書非真正，逕認協
    議書為真正。確定判決有判決不適用法規或適用法規錯誤之
    違法。有關台北市○○區○○段1小段第562地號土地及其上
    建物暨同地段86-6地號土地上之建物原為洪吳振治所有，業
    經台灣士林地方法院（以下簡稱士林地院）89年度重訴字第
    124號確定判決命拆除地上物將同地段562地號土地返還再審
    被告，返還之意包括遷讓在內，再審被告就確定判決效力所
    及之訴訟標的再行起訴，確定判決未裁定駁回，亦有判決不
    適用法規或適用錯誤之情事。
  (二)聲明：
    1.原第一、二審確定判決不利於再審原告部分廢棄。
    2.上開廢棄部分，再審被告在前審之訴駁回。
    3.前程序第一、二審及再審訴訟費用由再審被告負擔。
三、再審被告方面：
    本件未經言詞辯論，無再審被告之聲明及陳述。
四、按再審之訴顯無再審理由者，得不經言詞辯論，以判決駁回
    之，民事訴訟法第502條第2項亦規定甚明。再審原告主張其
    為洪樹聰之占有輔助人，並非為自己之利益而占有系爭土地
    ，僅係受洪樹聰之指示管理系爭土地，洪樹聰才是占有人，
    原判決適用法規錯誤云云。查，確定判決記載「乙○○抗辯
    雖其係受洪樹聰之託代為整理，僅係洪樹聰之占有輔助人，
    並非為自己而占有系爭土地云云，惟為甲○○所否認，而查
    且洪樹聰與甲○○就系爭86、86之5、86之6地號土地簽訂土
    地買賣契約書後，於93年4月6日在徐炳清之見證下，將該土
    地買賣契約書之權利義務讓予乙○○，乙○○並於當日給付
    洪樹聰80萬元等情，載明於洪樹聰與甲○○間91年5月7日土
    地買賣契約書末頁，並經洪樹聰簽章確認，此有上開土地買
    賣契約書影本在卷可稽（見原審卷第114、115頁）。臺北市
    稅捐稽徵處士林分處曾於94年11月14日以北市稽士林乙字第
    09490558000號函，並以乙○○為系爭建物使用人，限期通
    知其申報設立房屋稅，亦有上開函文影本附卷可佐（見原審
    卷一第181頁），足見乙○○係為自己而占有系爭土地及其
    上之地上物，為系爭土地及地上物之占有人，而非僅係洪樹
    聰之占有輔助人。乙○○雖辯稱其為出家人，上開洪樹聰將
    土地買賣權利義務讓渡予伊之條款，為其信徒為避免洪樹聰
    日後擅將廟宇毀損，致其無修行場所，而主動與洪樹聰達成
    之協議，伊並不知悉，亦未支付80萬元云云，惟未證據以實
    其說，本難信取。另其辯稱於收受台北市稅捐稽徵處士林分
    處函後，已於94年12月1日向該處提出說明其僅係受洪樹聰
    委託代為整理佛寺及週邊環境，僅為洪樹聰之占有輔助人云
    云，固據其提出申請書為憑（見原審卷一第240頁），惟乙
    ○○如僅係受洪樹聰之託清理、打掃系爭土地及建物，又何
    須受讓洪樹聰與甲○○間就系爭86、86之5、86之6土地買賣
    契約之權利義務，又豈有不收報酬，反而給付委託者80萬元
    之理？且其既稱其係於該處修行，亦難其有為為洪樹聰占有
    之意思，是其辯稱僅係洪樹聰之占有輔助人云云，並無足取
    。」（確定判決第7 -8頁）。足證確定判決已就再審原告抗
    辯係洪樹聰之占有輔助人乙節，調查證據後詳為認定再審原
    告之抗辯不足採。按所謂適用法規顯有錯誤者，不包括漏未
    斟酌證據及認定事實錯誤之情形在內。（最高法院63年台上
    字第880號判例參照）。再審原告執確定判決未認定其為占
    有輔助人，主張確定判決適用法規顯有錯誤，依上開實務見
    解，顯無理由。至於再審原告主張確定判決未就同一事件裁
    定駁回再審被告之請求部分，因士林地院89年度重訴字笫12
    4號之原告固為邱乾德（再審被告之原名），但被告係洪吳
    振治，與確定判決之被告不同，非同一事件，自無裁定駁回
    之餘地，再審原告主張確定判決適用法規顯有錯誤，亦無理
    由。從而，再審原告主張本件有民事訴訟法第496條第1項第
    1款之再審事由，提起再審之訴，係顯無再審理由，爰不經
    言詞辯論，逕以判決駁回之。
五、據上論結，本件再審之訴，顯無再審理由，判決如主文。
中　　華　　民　　國　　96　　年　　11　　月　　12 　日
                    民事第二庭
                        審判長法　官  吳謙仁
                              法　官  李瓊蔭
                              法  官  蘇瑞華
正本係照原本作成。
不得上訴。
中　　華　　民　　國　　96　　年　　11　　月　　12　　日
　　　　　　　　　　　　　　　書記官  賴以真
